【裁判字號】    95,交上易,63
【裁判日期】    950426
【裁判案由】    過失傷害
【裁判全文】
臺灣高等法院刑事判決                95年度交上易字第63號
上  訴  人
即  被  告  乙○○
上列上訴人因過失傷害案件，不服台灣台北地方法院95年度交易
字第14號，中華民國95年1月27日第一審判決（起訴案號：台灣
台北地方法院檢察署94年度調偵字第513號），提起上訴，本院
判決如下：
    主  文
原判決撤銷。
乙○○從事業務之人，因業務上之過失傷害人，處有期徒刑貳月
，如易科罰金，以佰元折算壹日。
    事  實
一、乙○○係臺灣超技電梯工業股份有限公司（下稱臺灣超技電
    梯公司）之職員，平日駕駛該公司提供之車輛為公司處理事
    務，駕車為其完成主要業務所附隨之輔助事務，為從事駕駛
    業務之人，其於民國93年10月14日上午10時20分許（起訴書
    誤載為94年），駕駛臺灣超技電梯公司所有車牌號碼MK-870
    8號之自用小客車，沿臺北市○○區○○街由西往東行駛，
    行經臺北市○○區○○街與無名巷無號誌之交岔路口時，原
    應減速慢行，作隨時停車之準備，而依當時天候晴，日間自
    然光線，路面乾燥、無缺陷、無障礙物，視距良好，並無不
    能注意之情事，竟於行經前開交岔路口之際未注意車前狀況
    而疏未減速慢行，適甲○○騎乘腳踏車，沿上開無名巷由北
    向南駛入該無號誌之交岔路口，亦疏未注意左右有無來車，
    即貿然通過該景隆街，乙○○見狀煞閃不及，致其所駕駛之
    上開自用小客車前車頭撞及甲○○所騎乘之前開腳踏車前車
    輪，甲○○因而人車倒地，受有右脛腓骨骨折之傷害。嗣經
    員警據報前往現場處理，乙○○於有偵查權之員警發覺前開
    犯行前，自行向現場處理員警當場承認為肇事人並申告前開
    行為而接受裁判，始查悉上情。
二、案經甲○○訴由臺北市政府警察局文山第二分局報請臺灣臺
    北地方法院檢察署檢察官偵查起訴。
    理  由
一、上揭犯罪事實，業據被告乙○○於原審及本院審理時坦承不
    諱（見原審卷第19頁、本院卷第17頁反面），且查：
  (一)核與告訴人甲○○於警詢及偵查中指訴情節相符（見臺灣臺
    北地方法院檢察署94年度偵字第12508號偵查卷第13頁至第
    14頁、第44頁），並有臺北市○○○○○道路交通事故現場
    圖、臺北市政府警察局文山第二分局交通分隊交通事故談話
    紀錄表、道路交通事故調查報告表(一)、道路交通事故調查報
    告表(二)、道路交通事故補充資料表、道路交通事故照片、臺
    北市政府警察局交通大隊事故肇事原因初步分析研判表、車
    籍作業系統查詢認可資料在卷可稽（見同上偵查卷第5頁、
    第21頁、第23頁至第29頁、第36頁），而告訴人確因本件車
    禍受有右脛腓骨骨折之傷害，亦有國泰綜合醫院診斷證明書
    附卷足憑（見同上偵查卷第16頁），足證被告任意性自白，
    核與事實相符，應堪採信。
  (二)按汽車行經無號誌之交岔路口，應減速慢行，作隨時停車之
    準備；汽車行駛時，駕駛人應注意車前狀況，並隨時採取必
    要之安全措施，道路交通安全規則第2條第1項第1款、第93
    條第1項第3款、第94條第3項分別定有明文。被告既持有合
    格之普通小型車駕駛執照，業經載明於卷附道路交通事故調
    查報告表(二)（見同上偵查卷第25頁），自應注意及此，而依
    當時天候晴，日間自然光線，路面乾燥、無缺陷、無障礙物
    ，視距良好等情形，復經載明於交通事故調查報告表(一)（見
    同上偵查卷第24頁），並無不能注意之情事，竟疏未注意，
    以致肇事，使告訴人受有右脛腓骨骨折之傷害，被告對本件
    車禍之發生，顯有過失，其過失行為與告訴人所受之傷害間
    ，具有相當因果關係。
  (三)雖依台北市政府警察局交通警察大隊事故肇事原因初步分析
    研判表認告訴人甲○○於上揭時地騎乘腳踏車通過交岔路口
    時，亦有疏未注意左右有無來車，即逕自穿越景隆街通過（
    見同上偵查卷第5頁），致遭被告所駕駛上開自用小客車撞
    及肇事，而受有上述傷害之結果，亦同有過失責任，惟並不
    能解免被告上開過失責任，附此敘明。
  (四)綜上，本案事證明確，被告過失傷害犯行洵堪認定，應予依
    法論科。
二、按刑法上所謂業務上之行為，不僅指主業務而已，即為完成
    主要業務所附隨之準備工作與輔助事務，亦應包括在內（最
    高法院83年度臺上字第2816號判決參照）。查被告係臺灣超
    技電梯公司之職員，經常駕駛該公司提供之車輛出差，車禍
    發生當時伊係開公司之車前往臺電公司出差等情，已據被告
    於原審審理中供明在卷（見原審卷第17頁反面至第18頁），
    足見駕駛車輛乃為被告基於執行公司業務之社會地位所繼續
    反覆執行，為順利完成其主要業務所附隨之輔助事務，其駕
    駛上開公司車輛在道路上行駛，乃屬基於其社會生活上之地
    位而反覆執行之事務，參諸上揭說明，被告自為以駕駛為附
    隨業務之人。被告於執行業務中開車肇事，致人受傷，核其
    所為，係犯刑法第284條第2項前段之業務過失傷害罪。公訴
    意旨認被告係犯刑法第284條第1項前段之過失傷害罪，惟蒞
    庭檢察官於原審審理時業已當庭變更起訴法條為刑法第284
    條第2項前段業務過失傷害罪，原審亦當庭告知被告變更後
    之罪名，以利被告行使訴訟防禦權，即無庸變更起訴法條，
    併此敘明。被告於肇事後，在未被有偵查犯罪職權之公務員
    發覺前，向前往現場處理車禍之臺北市政府警察局文山第二
    分局員警自首犯罪，坦承肇事而接受裁判，此有臺北市○○
    ○○○道路交通事故肇事人自首情形紀錄表在卷可證（見同
    上偵查卷第20頁），應依刑法第62條前段之規定減輕其刑。
    原審以被告過失行為明確，予以依法論科，固非無見，惟查
    ：告訴人甲○○騎乘腳踏車通過交岔路口時，應注意左右有
    無來車，惟其未注意，即逕自穿越景隆街，顯見告訴人亦與
    有過失，原審未審酌及此容有未洽，被告上訴否認其有過失
    ，雖無足取，但原判決既有可議應由本院撤銷改判。爰審酌
    被告過失之程度，肇事後迄未與告訴人達成和解賠償損害，
    告訴人所受之傷害，及被告犯後尚能坦承犯行之態度等一切
    情狀，量處如主文第2項所示之刑，並諭知易科罰金之折算
    標準，以資懲儆。
據上論斷，應依刑事訴訟法第369條第1項前段、第364條、第299
條第1項前段，刑法第284條第2項前段、第62條前段、第41條第1
項前段，罰金罰鍰提高標準條例第1條前段、第2條，判決如主文
。
本案經檢察官侯千姬到庭執行職務。
中    華    民    國    95    年    4     月    26    日
                  刑事第十四庭  審判長法  官  蘇隆惠
                                      法  官  林秀鳳
                                      法  官  林瑞斌
以上正本證明與原本無異。
不得上訴。
                                      書記官  顧哲瑜
中    華    民    國    95    年    4     月    27    日
附錄：本案論罪科刑法條全文
刑法第284條
因過失傷害人者，處6月以下有期徒刑、拘役或5百元以下罰金，
致重傷者，處1年以下有期徒刑、拘役或5百元以下罰金。
從事業務之人，因業務上之過失傷害人者，處1年以下有期徒刑
、拘役或1千元以下罰金，致重傷者，處3年以下有期徒刑、拘役
或2千元以下罰金。


司法院資訊處製作；財團法人民間司法改革基金會備份。
